---
title: "zadania_czesc_1"
author: "Sylwia"
date: "2024-10-22"
output: html_document
---

## Część 1: Podstawowe operacje matematyczne

# Funkcje matematyczne

1.  **Zadanie 1:** Oblicz pole trójkąta o podstawie 10 i wysokości 5, używając operatora mnożenia.

Pole trójkąta obliczamy za pomocąwzoru $a*h/2$

```{r}
a <- 10
h <- 5
```

Zdefiniujmy pole trójkąta:

```{r}
pole_trojkata <- a*h/2
```

Sprawdzamy wynik:

```{r}
print(pole_trojkata)
```

2.  **Zadanie 2:** Znajdź resztę z dzielenia 256 przez 7 oraz wynik dzielenia całkowitego.

Wzór na resztę z dzielenia: $b=c+r$, gdzie r oznacza resztę.

Przypisanie zmiennych:

```{r}
b <- 256
c <- 7
```

Obliczenie reszty z dzielenia za pomocą funkcji:

```{r}
reszta <- b%%c
```

Sprawdzanie wyniku:

```{r}
print(reszta)
```

Obliczanie dzielenia całkowitego za pomocą funkcji:

```{r}
dzielenie_calkowite <- b%/%c
```

Sprawdzanie wyniku:

```{r}
print(dzielenie_calkowite)
```

3.  **Zadanie 3:** Oblicz wartość wyrażenia $e^{\ln(5)}$, używając funkcji `exp()` i `log()`.

Zacznijmy od obliczenia logarytmu naturalnego za pomocą funkcji:

4.  **Zadanie 4:** Zaokrąglij liczbę 7,895 do najbliższej liczby całkowitej: w górę i w dół.

5.  **Zadanie 5:** Oblicz wartość funkcji tangens dla kąta $45^\circ$ (pamiętaj o konwersji stopni na radiany).

6.  **Zadanie 6:** Oblicz wartość wyrażenia $\sqrt{3^2 + 4^2}$, używając funkcji `sqrt()` i operatora potęgowania.


## Część 2: Funkcje statystyczne

1. **Zadanie 1:** Dla wektora danych $[2, 4, 6, 8, 10]$ oblicz średnią arytmetyczną, medianę oraz wariancję.

Definiujemy wektor:
```{r}
wektor <- c(2,4,6,8,10)
```

Definiujemy miary statystyczne dektora:
```{r}
srednia <- mean(wektor)
mediana <- median(wektor)
wariancja <- var(wektor)
```
Wyświetlamy wyniki:
```{r}
print(srednia)
print(mediana)
print(wariancja)
```


2. **Zadanie 2:** Stwórz wektor z 50 losowych liczb z przedziału od 1 do 100. Znajdź wartość minimalną, maksymalną oraz sumę wszystkich elementów.

Definiujemy wektor:
```{r}
wektor2 <- c(1:100)
```
Losowanie 50 liczb z przedziału:
```{r}
proba <- sample(wektor2, size=50, replace=FALSE)
```
Sprawdzamy losowe liczby:
```{r}
print(proba)
```
Definiujemy miary statystyczne:
```{r}
minimum <- min(proba)
maksimum <- max(proba)
suma <- sum(proba)
```
Sprawdzamy wyniki:
```{r}
print(minimum)
print(maksimum)
print(suma)
```

3. **Zadanie 3:** Dla wektora danych $[3, 7, 7, 7, 2, 2, 5]$ utwórz tabelę częstości występowania każdej wartości.

Definiujemy wektor:
```{r}
wektor3 <- c(3,7,7,7,2,2,5)
```
Tworzymy tabelę częstości występowania wartości w wektorze:
```{r}
tabela <- table(wektor3)
```
Sprawdzam wynik:
```{r}
print(tabela)
```

4. **Zadanie 4:** Oblicz korelację i kowariancję między danymi $x = [1, 3, 5, 7, 9]$ i $y = [2, 6, 10, 14, 18]$.

Definiujemy zbiory:
```{r}
x <- c(1,3,5,7,9)
y <- c(2,6,10,14,18)
```

Obliczamy korelacje i kowariancję między x i y:
```{r}
korelacja <- cor(x,y)
kowariancja <- cov(x,y)
```
Sprawdzamy wynik:
```{r}
print(korelacja)
print(kowariancja)
```


5. **Zadanie 5:** Użyj funkcji `summary()` do podsumowania danych z ramki danych zawierającej informacje o wieku i wysokości pięciu osób.

6. **Zadanie 6:** Oblicz iloczyn wszystkich liczb w wektorze $[1, 2, 3, 4, 5]$.



## Część 3: Operacje na wektorach i indeksowanie

1. **Zadanie 1:** Stwórz wektor, który będzie zwracał wszystkie wartości od 0 do 1 co 0,1.

```{r}
wektor4 <- seq(from = 0, to = 1, by = 0.1)
print(wektor4)
```

2. **Zadanie 2:** Dla wektora $[2, 4, 6, 8, 10]$ wybierz drugi i czwarty element.

Definiujemy wektor:
```{r}
wektor5 <- c(2,4,6,8,10)
```
Wybieranie 2 i 4 elementu:
```{r}
drugi <- wektor5[2]
czwarty <- wektor5[4]
```
Wywołujemy elementy:
```{r}
print(drugi)
print(czwarty)
```


3. **Zadanie 3:** Znajdź wszystkie elementy wektora $[5, 3, 8, 1, 9]$ większe niż 4.

Definiowanie wektora:
```{r}
wektor6 <- c(5,3,8,1,9)
```
Znajdowanie elementów >4:
```{r}
powyzej_4 <- wektor6[wektor6>4]
print(powyzej_4)
```

4. **Zadanie 4:** Posortuj wektor $[5, 2, 8, 3, 7]$ malejąco i podaj indeksy sortowania.

5. **Zadanie 5:** Oblicz rangi elementów wektora $[50, 20, 30, 40, 10]$.

6. **Zadanie 6:** Stwórz wektor powtarzający sekwencję $[1, 2, 3]$ trzy razy.


## Część 4: Praca z ramkami danych (data frames)

1. **Zadanie 1:** Utwórz ramkę danych zawierającą informacje o produktach: nazwa (tekst), cena (liczba), ilość (liczba całkowita).

Tworzenie ramki danych:
```{r}
produkty <- data.frame(
  nazwa = c("chleb", "masło", "mleko"), 
  cena = c(3,5,12),
  ilość = c(10,15,3)
)
```

Wywoływanie ramki danych:
```{r}
print(produkty)
```

2. **Zadanie 2:** Wyświetl kolumnę `'nazwa'` z ramki danych produktów.
```{r}
produkty[,"nazwa"]
```


3. **Zadanie 3:** Dodaj nową kolumnę `'wartość'` obliczaną jako cena pomnożona przez ilość.
```{r}
produkty$wartosc <- c(produkty$cena*produkty$ilość)
print(produkty)
```


4. **Zadanie 4:** Usuń kolumnę `'ilość'` z ramki danych.

5. **Zadanie 5:** Wyświetl strukturę ramki danych za pomocą funkcji `str()`.

6. **Zadanie 6:** Podaj nazwy kolumn i wierszy w ramce danych.


## Część 5: Funkcje logiczne i warunkowe

1. **Zadanie 1:** Sprawdź, czy liczba 7 jest większa od 5 i jednocześnie mniejsza od 10.

Definiowanie wartości:
```{r}
q <- 7
w <- 5
e <- 10
```
Sprawdzanie:
```{r}
(q > 5) & (q < 10)
```


2. **Zadanie 2:** Dla wektora $[-3, 2, 5]$ użyj funkcji `ifelse()`, aby przypisać "Dodatnia" lub "Ujemna" do każdego elementu.

Definiowanie wektora:
```{r}
wektor7 <- c(-3,2,5)
```
Przypisywanie cech do elementów:
```{r}
wyniki <- ifelse(wektor7 > 0, "Dodatnia", "Ujemna")
print(wyniki)
```


3. **Zadanie 3:** Sprawdź, czy jakikolwiek element wektora $[FALSE, FALSE, TRUE]$ jest prawdziwy.

Definiowanie wektora:
```{r}
wektor8 <- c(FALSE, FALSE, TRUE)
```
Sprawdzenie:
```{r}
wynik2 <- any(wektor8=TRUE)
print(wynik2)
```


4. **Zadanie 4:** Znajdź indeksy liczb parzystych w wektorze $[1, 2, 3, 4, 5, 6]$.

Definiowanie wektora:
```{r}
wektor9 <- c(1,2,3,4,5,6)
```
Znajdowanie indeksów liczb parzystych:
```{r}
indeksy <- which(wektor9%%2==0)
print(indeksy)
```


5. **Zadanie 5:** Napisz instrukcję `if...else`, która sprawdzi, czy dana liczba jest podzielna przez 3.
```{r}
if (q%%3==0) {
  wynik3 <- "liczba jest podzielna przez 3"
} else if (q%%3!=0) {
  wynik3 <- "liczba nie jest podzielna przez 3"
}
print(wynik3)
```



6. **Zadanie 6:** Użyj operatora NOT, aby odwrócić wynik porównania $x == y$.



## Część 6: Pętle i iteracje

1. **Zadanie 1:** Napisz pętlę `for`, która wypisze liczby od 1 do 5.
```{r}
for (i in 1:5) {
  print(paste(i))
}
```

2. **Zadanie 2:** Użyj pętli `while`, aby obliczyć silnię liczby 5.
```{r}
n <- 5
silnia <- 1
i <- 1
while (i <= 5) {
  silnia <- silnia*i
  i <- i+1
}
print(silnia)
```


3. **Zadanie 3:** Stwórz macierz $2 \times 5$ wypełnioną kolumnami i za pomocą funkcji `apply()` oblicz sumę elementów w każdym wierszu.

4. **Zadanie 4:** Użyj funkcji `sapply()` na liście $[1\!:\!3,\; 4\!:\!6,\; 7\!:\!9]$ do obliczenia sumy elementów każdej podlisty.

5. **Zadanie 5:** Napisz pętlę `repeat`, która będzie zwiększać zmienną $x$ o 2, aż $x$ przekroczy 10.

6. **Zadanie 6:** Użyj funkcji `tapply()` do obliczenia średniej długości słów w grupach tekstów.