# Pobranie pliku FASTQ z sekwencjami E.coli

```{r}
library(ShortRead)
```

```{r}
fq1 <- readFastq("C:/Users/48721/Desktop/everything/studia/magisterka/semestr 2/R/SRR31368982.fastq")
```

# Analiza jakości odczytów za pomocą ShortRead Quality Assessment

```{r}
qa_result <- qa(fq1, lane="1")
report(qa_result, dest="C:/Users/48721/Desktop/everything/studia/magisterka/semestr 2/R")
```

# Import genomu referencyjnego E.coli

```{r}
library(Biostrings)
```

```{r}
ref_genome <- readDNAStringSet("C:/Users/48721/Desktop/everything/studia/magisterka/semestr 2/R/ecoli_genome.fna.gz")
```

# Indeksowanie genomu referencyjnego E.coli

```{r}
BiocManager::install("Rsubread", force=TRUE)
```

```{r}
library(Rsubread)
```

```{r}
buildindex(basename = "ecoli_index", reference = "C:/Users/48721/Desktop/everything/studia/magisterka/semestr 2/R/ecoli_genome.fna.gz")
```

# Mapowanie odczytów

```{r}
align(index = "ecoli_index",
      readfile1 = "C:/Users/48721/Desktop/everything/studia/magisterka/semestr 2/R/SRR31368982.fastq",
      input_format = "FASTQ",
      output_file = "C:/Users/48721/Desktop/everything/studia/magisterka/semestr 2/R/aligned_sample.BAM")
```

# Statystyki mapowania

Total reads : 1219986\
Mapped : 713927 (58,5%)\
Uniquely mapped : 705429\
Multi-mapping : 8498\
Unmapped : 506059\
Indels : 1125

# Wstępna analiza wyników mapowania:

# -procent poprawnie zmapowanych odczytów

```{r}
(713927/1219986)*100
```

# -procent niepoprawnie zmapowanych odczytów

```{r}
(506059/1219986)*100
```

# Możliwe przyczyny niezmapowania genów - insercje, delecje, polimorfizmy

# Import zmapowanych odczytów

```{r}
library(GenomicAlignments)

aln <- readGAlignments("C:/Users/48721/Desktop/everything/studia/magisterka/semestr 2/R/aligned_sample.BAM")
```

# Obliczenie pokrycia genomu

```{r}
coverage_data <- coverage(aln)
coverage_data
```

# Wizualizacja pokrycia

```{r}
library(ggplot2)
```

```{r}
# Konwersja pokrycia do data frame
cov_df <- as.data.frame(coverage_data[[1]])
cov_df$position <- as.numeric(rownames(cov_df))

# Wykres pokrycia
ggplot(cov_df[1:25000, ], aes(x = position, y = value)) +
  geom_line(color = "blue") +
  labs(title = "Pokrycie genomu E. coli",
       x = "Pozycja w genomie",
       y = "Liczba zmapowanych odczytów")
       
```

# Analiza pokrycia genomu

Obliczenie pokrycia genomu: suma wszystkich odczytów/długość genomu referencyjnego

```{r}
mean(cov_df$value)
```

Istnieje kilka pozycji w genomie, które nie zostały zmapowane, w szczególności w rejonie pomiędzy 15000 a 20000 bp.Być może jest to spowodowane trudnością sekwencjowania tego fragmentu. Największa ilość odczytów w danej pozycji wynosi ponad 75, około 97. Średnia ilość odczytów dla danego fragmentu genomu wynosi 32, co jest standardowym poziomem pokrycia genomu.
